【裁判字號】    97,聲更,3
【裁判日期】    970704
【裁判案由】    聲請回復原狀
【裁判全文】
臺灣桃園地方法院刑事裁定               97年度聲更字第3號
聲  請  人  甲○○
即  被  告
上列聲請人即被告因妨害公務案件，不服本院中華民國96年10月
18日96年度壢簡字第2092號第一審判決，於已逾上訴期間後聲請
回復原狀，並補行上訴，經本院簡易庭於97年1 月11日以97年度
聲字第117 號裁定駁回，聲請人不服提起抗告，經本院管轄之第
二審合議庭於97年4 月9 日以97年度簡抗字第1 號裁定撤銷原裁
定，發回本院簡易庭，裁定如下：
    主  文
聲請駁回。
    理  由
一、聲請意旨略以：聲請人獨居於桃園縣中壢市仁德里華忠新村
    18號住所（下稱上開住所），始終未收受本院96年度壢簡字
    第2092號刑事簡易判決書（下稱本案刑事判決書），聲請人
    係於97年1 月3 日收受臺灣桃園地方法院檢察署執行命令，
    始知該案業已確定，雖法院係以寄存送達之方式送達判決正
    本，但未依法將送達通知書之1 份「黏貼於應受送達人住居
    所、事務所、營業所或其就業處所門首」，而係逕自丟入信
    箱中，以致混雜於廣告傳單裡，而於寄存期間，聲請人一度
    因便血命危，送至榮民總醫院急診，每週三均至榮民總醫院
    安排胃鏡、大腸鏡、直腸鏡檢查，亦未發現寄存送達之情事
    ，聲請人係至97年1 月25日始在自家信箱中找到寄存通知書
    ，是認本件送達並不合法，嚴重影響聲請人之權益，爰依刑
    事訴訟法第67條規定，提出聲請回復原狀，並補行上訴等語
    。
二、按非因過失，遲誤上訴、抗告或聲請再審之期間，或聲請撤
    銷或變更審判長、受命推事、受託推事裁定或檢察官命令之
    期間者，於其原因消滅後5 日內，得聲請回復原狀，刑事訴
    訟法第67條第1 項定有明文。回復原狀，以當事人本有不能
    遵守期限之情形為前提，如因法院未履行送達判決程序，以
    致上訴期限無從進行者，自不發生回復原狀問題，此有最高
    法院22年上字第1371號判例可資參照。又訴訟當事人此項非
    因過失遲誤上述訴訟權行使，得聲請回復原狀之期間，性質
    上固仍屬如不於非因過失而遲誤之原因消滅後5 日內行使即
    生喪失訴訟權利之行使之法定期間，不容任意延展或縮短。
    惟就非因過失，遲誤上訴或抗告期間，而聲請回復原狀情形
    而言，必須判決或裁定正本之送達符合法定程式，即送達合
    法，得計算受送達人之提起上訴或抗告期間之始日為前提；
    倘若該訴訟文書之送達不能認為合法，或根本未經送達，則
    上訴或抗告期間之始日，既無從判定，訴訟當事人所提之上
    訴或抗告，自無逾期或遲誤期間之可言（最高法院82年度台
    抗字第70號裁定參照）。再按刑事送達文書，依刑事訴訟法
    第62條規定，除該法第六章有特別規定外，準用民事訴訟法
    之規定。關於寄存送達，刑事訴訟法並無特別規定，則準用
    民事訴訟法第138 條之規定，其方式係「將文書寄存送達地
    之自治或警察機關，並作送達通知書兩份，一份黏貼於應受
    送達人住居所、事務所、營業所或其就業處所門首，另一份
    置於該送達處所信箱或其他適當位置，以為送達」，換言之
    ，依民事訴訟法第138 條之規定為寄存送達，除須將應送達
    之文書寄存送達地之自治或警察機關外，並須作送達通知書
    2 份，1 份黏貼於應受送達人住居所、事務所、營業所或其
    就業處所門首，另1 份置於該送達處所信箱或其他適當位置
    ，以為送達，俾應受送達人知悉寄存之事實，前往領取，二
    者缺一均不能謂為合法之送達（最高法院94年度台抗字第48
    8 號民事裁定參照）。
三、經查，本件聲請人自80年8 月5 日起，即設籍於桃園縣中壢
    市華忠新村18號，而本院96年度壢簡字第2092號妨害公務案
    件，於96年10月18日製作簡易判決書，該判決正本於96年11
    月8 日寄送至應送達人即聲請人上址住處，由中華郵政股份
    有限公司中壢南園二路郵局投遞股郵務士乙○○送達，郵務
    士乙○○於96年11月8 、9 日2 次不獲會晤應受送達人，亦
    無受領文書之同居人或受僱人，乃於96年11月12日將該應送
    達文件寄存於桃園縣政府警察局中壢分局仁愛派出所，並通
    知受送達人於96年11月13日前往領取等情，業據證人乙○○
    於本院調查時證述明確，並有法務部戶役政連接作業系統、
    送達證書、電話紀錄查詢表各1 件附卷可參（見本院96年度
    壢簡字第2092號刑事卷宗第11頁、第13頁，97年度簡抗字第
    1 號卷第34頁）。惟證人乙○○於本院調查時亦證稱：遇到
    法院送達之文書如需寄存送達時，按照規定，必須要將1 式
    2 份的通知，其中第二聯黏貼在門首，第一聯投進信箱中，
    因為第二聯的背面上下各有1 條雙面膠，伊只要把雙面膠撕
    下來，就可以黏貼在受送達人的門首，但經伊詳閱本件之送
    達通知書，該送達通知書第二聯背面上下的2 條雙面膠都沒
    有撕下來，所以伊當時應該是沒有把它黏貼在受送達人的門
    首，而是跟其他信件一起投遞到受送達人的信箱內等語（見
    本院97年6 月27日調查筆錄），且經本院檢視聲請人於97年
    2 月1 日隨抗告理由狀附上本件原始之郵務送達通知書即為
    兩聯，該兩聯互相黏貼尚未撕開，且第二聯為複寫聯、背後
    上下均有貼條、貼條上保護黏性膠膜之紙張均尚未撕開，並
    無任何曾黏貼於物體上之痕跡（見臺灣高等法院97年度抗字
    第154 號卷第34頁信封內之通知書），足徵本案刑事判決書
    正本送達時，送達之郵務士雖有製作送達通知書2 份，惟並
    未按規定將其中1 份送達通知書黏貼於應受送達人住居所門
    首。考諸民事訴訟法第138 條第1 項之立法目的，在於寄存
    送達乃限於無法直接送達本人或其同居人或受僱人時，始得
    為之，其方式自應較一般送達謹慎，方足以保護應受送達人
    之權益，故需將1 份送達通知書黏貼於應受送達人住居所門
    首，1 份送達通知書另置於該送達處所信箱或其他適當位置
    ，使應受送達人知有受送達之事，是本件送達通知書既未依
    規定黏貼於聲請人前開住所之門首，核與首揭應黏貼於應受
    送達人住居所、事務所、營業所或其就業處所「門首」之規
    定，尚有不符，故本案刑事判決書正本於96年11月13日所為
    之寄存送達難認合法。惟本案刑事判決書正本之送達雖有不
    符「寄存送達」規定要件之情形而送達不合法，本應由本院
    再行重新送達判決書，始得計算其上訴期間之始日，復依上
    開之說明，聲請人如未受合法送達，其上訴期限無從進行，
    亦不發生逾期或遲誤期間可言，故無回復原狀之問題，是聲
    請人回復原狀之聲請，於法不合，應予駁回。
四、按上訴期間為10日，自送達判決後起算。但判決宣示後送達
    前之上訴，亦有效力，刑事訴訟法第349 條定有明文。經查
    ，本案刑事判決書係於96年11月18日對外宣示，而聲請人係
    於97年1 月24日自行前往桃園縣政府警察局中壢分局仁愛派
    出所領取判決書正本，除據聲請人自承外，並有本案刑事判
    決書1 份、本院書記官於97年7 月4 日與仁愛派出所警員通
    話之電話紀錄1 紙在卷可佐，然聲請人既於97年1 月4 日為
    補行上訴而向本院提出聲明上訴狀，有聲請人提出之聲請回
    復原狀及聲明上訴狀上本院蓋用之收文戳章為憑（見本院97
    聲117 號卷第1 至7 頁），是認聲請人於本案刑事判決宣示
    後送達前已合法提起上訴，自應由本院將相關卷證移送由上
    訴審法院審理，附此敘明。
五、依刑事訴訟法第69條第1 項前段、第220條，裁定如主文。
中    華    民    國    97    年    7     月    4     日
                    刑事第十二庭  法  官  羅國鴻
以上正本證明與原本無異。
如不服本裁定，應於送達後5 日內，向本院提出抗告狀。
                                  書記官  戴育萍
中    華    民    國    97    年    7     月    16    日


司法院資訊處製作；財團法人民間司法改革基金會備份。
